【裁判字號】    92,交訴,49
【裁判日期】    920430
【裁判案由】    業務過失致死
【裁判全文】
臺灣高雄地方法院刑事判決                          九十二年度交訴字第四九號
    公  訴  人  臺灣高雄地方法院檢察署檢察官
    被      告  甲○○
右列被告因業務過失致死案件，經檢察官提起公訴（九十二年度偵字第六二九號），
本院判決如左：
    主  文
甲○○從事業務之人，因業務上之過失致人於死，處有期徒刑陸月，如易科罰金，以
參佰元折算壹日，緩刑貳年。
    事  實
一、甲○○係預拌水泥大貨車司機，平時以駕駛大貨車載運水泥為業，為從事駕駛業
    務之人，於民國九十一年十二月二十五日十一時四十五分許，駕駛車牌號碼三Ｕ
    ─六一五號大貨車，沿高雄縣桃源鄉○○○○道由桃源往六龜方向行駛，行經該
    林道三點一公里轉彎路段時，本應注意汽車在雙向二車道行駛時，應在遵行車道
    內行駛，且在劃有分向限制線之路段，不得駛入來車之車道內，及應注意車前狀
    況，並隨時採取必要安全措施，以避免危險事故之發生，而依當時情形又無不能
    注意之情事，竟疏未注意及此，仍跨越分向限制線，駛入對向車道而貿然前行，
    適有飲酒後血液中所含酒精成份高達一六九ＭＧ／ＤＬ（相當於吐氣所含酒精濃
    度每公升０‧八四毫克），已不能安全駕駛之陳慶華騎乘車牌號碼ＯＳＡ─五七
    六號重型機車，後搭載同為酒後血液中所含酒精成份已達一九四ＭＧ／ＤＬ（相
    當於吐氣所含酒精濃度每公升０‧九七毫克）之謝德貴，沿藤枝線林道由六龜往
    桃源方向行駛，因酒精力之作用亦疏未減速慢行及注意車前狀況，而以超過速限
    四十公里以上之速度對向直行而來，殆甲○○發現時，已閃煞不及，陳慶華所騎
    乘之機車車頭因而撞擊甲○○之大貨車左前車輪，致謝德貴及陳慶華二人當場人
    車倒地，而均受有顱內出血等傷害，雖經送醫急救，仍因受傷嚴重而分別於九十
    一年十二月二十五日十三時許、九十二年一月十五日十一時三十五分許不治死亡
    。甲○○於肇事後，仍留在事故現，且於未被有偵查權限之機關發覺前，主動向
    前來處理交通事故之員警坦承肇事，俟並接受本院裁判。
二、案經高雄縣警察局六龜分局移送臺灣高雄地方法院檢察署檢察官偵查起訴。
    理  由
一、右揭事實，業據被告甲○○於警偵訊及本院審理時坦認不諱，並經證人即到場處
    理之員警陳育善於本院審理時證述：「我在到達現場還不知道誰是肇事者之前，
    被告就先跟我表明是他肇事。撞擊點是在大貨車左前輪的輪胎，在還沒有撞上之
    前就有剎車痕，撞擊點在路的那一點並沒有明顯的痕跡，當時被告貨車確實有越
    線行駛，車速約四十公里左右，當時被告行駛的方向是下坡段，這條路是藤枝林
    道，速限是在四十公里以內。就我到現場所存的跡證、二位死者倒臥的位置及機
    車是陳慶華所有來判斷，因陳慶華倒臥的位置離機車較近，而謝德貴倒臥的位置
    就在大貨車的輪胎旁，故研判車禍當時機車應該是陳慶華所駕駛。二位死者的血
    液檢驗報告顯示二位都有喝酒，酒精值都在０．８以上，研判案發當時機車的時
    速應該很快，應該有超過七十公里，現場都沒有機車的刮地痕及剎車痕，距離現
    場判斷是撞擊後機車連人一同彈上去又掉下來，所以沒有刮地痕及剎車痕」等語
    明確，復有道路交通事故調查報告表暨事故現場圖、事故現場、車損照片共十幀
    及衛生署旗山醫院、長庚紀念醫院出具之陳慶華、謝德貴檢驗單各一紙在卷可資
    佐憑，被告之自白堪認與事實相符。而按汽車在雙向二車道行駛時，應在遵行車
    道內行駛，且在劃有分向限制線之路段，不得駛入來車之車道內，及應注意車前
    狀況，並隨時採取必要安全措施，以避免危險事故之發生，道路交通安全規則第
    九十七條第一、二款、第九十四條第三項分別定有明文，本件被告既為職業司機
    ，對上開規定，自均應知之甚詳，且依卷附之道路交通事故調查報告表、肇事現
    場照片及被告之供述，可知並無不能注意之情事，詎被告竟疏未注意及此，致所
    駕駛之大貨車與被害人陳慶華、謝德貴共乘之重型機車發生擦撞，因而肇事，其
    駕駛行為顯有過失至明。又被害人陳慶華、謝德貴確係因本件道路交通事故而均
    受有顱內出血等重創，經延醫救治仍傷重不治死亡等情，亦經臺灣高雄地方法院
    檢察署檢察官督同法醫師相驗明確，並製有相驗屍體證明書、驗斷書及勘驗筆錄
    各二紙附卷可稽，是被告未盡其前開注意義務而肇事致被害人死亡，兩者間顯有
    相當因果關係甚明。至被害人陳慶華雖有酒後不能安全駕車、超速及未注意車前
    狀況之情形，而就本件事故之發生亦與有過失，然被告仍不得以此解免其過失之
    刑責。綜上所述，本件事證明確，被告前揭業務過失致死之犯行，洵堪認定。
二、本件被告甲○○係預拌水泥大貨車之司機，業經其陳明在卷，為從事駕駛業務之
    人，其駕車肇事致人於死，是核其所為，係犯刑法第二百七十六條第二項之業務
    過失致人於死罪。被告一駕車肇事之過失行為，致被害人謝德貴、陳慶華二人死
    亡而侵害二生命法益，係一行為觸犯二業務過失致人於死之罪名，為同種之想像
    競合犯，應從一業務過失致人於死罪論處。又被告於肇事後，留在事故現場，對
    於未發覺之犯罪，主動向處理事故之員警坦承肇事，而接受裁判等情，亦據證人
    陳育善於本院審理中結證屬實，為對未發覺之犯罪自首而接受裁判，應依刑法第
    六十二條前段之規定，減輕其刑。爰審酌被告與被害人陳慶華間之過失程度，及
    其於犯後坦承犯行，態度良好，並與二被害人之家屬達成民事和解，以彌補被害
    人家屬之痛苦及損失，且得被害人家屬之諒解，有高雄縣茂林鄉調解委員會調解
    筆錄二紙在卷可稽等一切情狀，酌情量處如主文所示之刑，併諭知易科罰金折算
    之標準。末查被告前未曾受有期徒刑以上刑之宣告，有臺灣高等法院被告全國前
    案紀錄表及臺灣高雄地方法院檢察署刑案資料查註紀錄表各一紙在卷可查，被告
    因一時疏忽，致罹刑章，且事後已坦承犯行並與被害人家屬達成和解，足見被告
    應具悔意，諒其經此偵審程序及科刑之判決後，當知所警惕，而無再犯之虞，本
    院因認所宣告之刑以暫不執行為適當，乃併予宣告緩刑二年，以啟自新。
據上論斷，應依刑事訴訟法第二百九十九條第一項，刑法第二百七十六條第二項、第
六十二條前段、第五十五條、第七十四條第一款，罰金罰鍰提高標準條例第二條，判
決如主文。
本案經檢察官曾靖雅到庭執行職務。
中      華      民      國    九十二    年      四      月     三十     日
                                  臺灣高雄地方法院交通法庭
                                      法    官  柯彩燕
右正本證明與原本無異。
如不服本判決，應於判決送達後十日內，向本院提出上訴狀。
                                書記官    楊真芬
中    華    民    國      九十二      年      五      月      二      日
附錄本案論罪科刑法條全文：
刑法第二百七十六條第二項
從事業務之人，因業務上之過失犯前項之罪者，處五年以下有期徒刑或拘役，得併科
三千元以下罰金。


司法院資訊處製作；財團法人民間司法改革基金會備份。
